臺灣臺北地方法院民事裁定　　　　　　　100年度訴字第819號
原　　　告　曹月明
被　　　告　郭秋薇
上列當事人間確認所有權等事件，本院裁定如下：
    主  文
本件移送臺灣宜蘭地方法院。
    理  由
一、按因不動產之物權或其分割或經界涉訟者，專屬不動產所在
    地之法院管轄。其他因不動產涉訟者，得由不動產所在地之
    法院管轄；訴訟之全部或一部，法院認為無管轄權者，依原
    告聲請或依職權以裁定移送於其管轄法院，民事訴訟法第10
    條、第28條第1項分別定有明文。又所謂因不動產物權涉訟
    者，其訴訟標的非僅限於確認物權本體之存否，即本於物權
    而生之物上請求權亦屬之（最高法院86年度臺抗字第79號裁
    判參照）。
二、原告起訴主張：原告於民國71年間購入宜蘭縣冬山鄉○○段
    434-3地號土地（下稱系爭土地），並於其上蓋有廠房及辦
    公室約300坪鐵皮屋，由原告之母親即訴外人曹傅景妹管理
    ，另蓋有警衛室兼宿舍（門牌號碼宜蘭縣冬山鄉○○路500
    巷200弄3號、建號為宜蘭縣冬山鄉○○段159建號之鋼筋混
    凝土加強磚造2層建物，下稱系爭建物，與系爭土地合稱系
    爭房地），原由原告之叔父即訴外人曹木生管理，因原告並
    非自耕農無法將系爭土地過戶於自己名下，遂辦理抵押權設
    定予原告自己，作為系爭土地實際為原告所有之證明，嗣曹
    木生將警衛室即系爭建物交還原告，原告為防止前妻將來爭
    奪財產，遂將系爭房地過戶至原告之同居人即被告名下，增
    值稅由原告為被告所存之定存繳交，廠房仍由原告管理、使
    用，至93年間原告將廠房出租，並約定租金由被告收取，詎
    原告近日獲悉被告欲爭取系爭建物之使用權，並有意出賣系
    爭建物，而系爭建物本為原告所有，係原告廠房之一部分，
    乃原告之謀生工具，原告不得已，爰依民法第86條及信託法
    第63條之規定請求撤銷原告對被告之信託贈與，並請求被告
    將系爭房地返還原告等語。並聲明：(一)確認原告就系爭房地
    之所有權存在。(二)被告應協同原告向宜蘭縣政府辦理將被告
    就系爭房地為所有權人之名義塗銷，變更為原告所有。
三、經查，本件原告係請求撤銷兩造間就系爭房地所為之信託行
    為，而聲明確認原告就系爭房地所有權存在，並請求塗銷被
    告就系爭房地之所有權登記，經核原告聲明第(一)項請求確認
    其就系爭房地所有權存在部分，其訴訟標的為確認物權本體
    之存否，本屬因不動產物權涉訟，又原告聲明第(二)項請求塗
    銷所有權登記部分，為形成判決，有消滅不動產物權之效力
    ，自亦屬因不動產之物權涉訟，揆諸前開說明，本件應專屬
    不動產所在地之臺灣宜蘭地方法院管轄，茲原告向無管轄權
    之本院起訴，顯係違誤，爰依職權將本件移送於該管轄法院
    。
四、依民事訴訟法第28條第1項，裁定如主文。
中    華    民    國   100    年    2     月    25    日
                  民事第二庭    法  官  鍾素鳳
以上正本係照原本作成。
如對本裁定抗告，須於裁定送達後10日內向本院提出抗告狀，並
繳納抗告費新臺幣1,000元。
中    華    民    國   100    年    2     月    25    日
                                書記官  林玗倩